臺灣基隆地方法院民事裁定            100年度家聲字第216號
聲  請  人  王玲玲
相對人即受
監護宣告人  邱怡瑩
利害關係人  邱熒珊
上列聲請人聲請指定受監護宣告人之會同開具財產清冊之人事件
，本院裁定如下：
    主    文
指定邱熒珊（女，民國○○○年○○月○日生，身分證統一編號
：Ｚ000000000號）為受監護宣告人邱怡瑩（男，民國
○○○年○月○○○日生，身分證統一編號：Ｚ0000000
00號）之會同開具財產清冊之人。
聲請程序費用由聲請人負擔。
    理    由
一、本件聲請意旨略以：相對人邱怡瑩前於民國90年5月20日經
    本院以90年度禁字第4號裁定宣告禁治產在案，聲請人王玲
    玲為相對人之配偶並為相對人之監護人，茲因相對人未經指
    定會同開具財產清冊之人，為利日後代為處理事務，爰聲請
    指定受監護宣告人之女邱熒珊為會同開具財產清冊之人等語
    。
二、按「民法總則中華民國97年5月2日修正之條文施行前，已為
    禁治產宣告者，視為已為監護宣告；繫屬於法院之禁治產事
    件，其聲請禁治產宣告者，視為聲請監護宣告……」；「民
    法規定之禁治產或禁治產人，自民法總則中華民國97年5月2
    日修正之條文施行後，一律改稱為監護或受監護宣告之人。
    」；「中華民國97年5月2日修正之民法總則第14條至第15條
    之2之規定，自公布後一年六個月施行（即自98年11月23日
    施行）。」民法總則施行法第4條第2項、第4條之1、第4條
    之2分別定有明文。次按「受監護宣告之人應置監護人。」
    ；「法院為監護之宣告時，應依職權就配偶、四親等內之親
    屬、最近1年有同居事實之其他親屬、主管機關、社會福利
    機構或其他適當之人，選定1人或數人為監護人，並同時指
    定會同開具財產清冊之人。法院為前項選定及指定前，得命
    主管機關或社會福利機構進行訪視，提出調查報告及建議。
    監護之聲請人或利害關係人亦得提出相關資料或證據，供法
    院斟酌。」民法第1110條、第1111條亦分別定有明文。本件
    相對人於修正施行前業經本院以90年度禁字第4號裁定宣告
    禁治產，是依上開規定，視為已為監護宣告，並於修正施行
    後，適用修正後之規定，合先敘明。
三、經查：聲請人主張其為相對人即受監護宣告人邱怡瑩之配偶
    ，相對人前經本院以90年度禁字第4號裁定宣告禁治產，聲
    請人為相對人之監護人，惟相對人未經本院指定會同開具財
    產清冊之人等情，業據聲請人提出戶籍謄本、本院90年度禁
    字第4號民事裁定等件為證，並經本院依職權調閱本院90年
    度禁字第4號宣告禁治產民事卷宗查核屬實，自堪信為真實
    。本院審酌邱熒珊為相對人之女，對相對人之身心狀態與生
    活財產狀況應甚為瞭解，其復有意願擔任會同開具財產清冊
    之人，有同意書在卷可稽，揆諸上開規定，聲請人聲請指定
    邱熒珊為相對人之會同開具財產清冊之人，核無不合，應予
    准許，爰裁定如主文所示。
四、依非訟事件法第21條第1 項前段，裁定如主文。
中    華    民    國   100    年    12    月    23    日
                   家事法庭     法  官  王美婷
以上正本係照原本作成。
如對本裁定抗告，應於本裁定送達後10日內，向本院提出抗告狀
，並繳納抗告費新臺幣1000元，抗告於本院合議庭。
中    華    民    國   100    年    12    月    23    日
                                書記官  明祖斌